【裁判字號】    94,保險上,26
【裁判日期】    950322
【裁判案由】    給付保險金
【裁判全文】
臺灣高等法院臺中分院民事判決        94年度保險上字第26號
上  訴  人  甲○○○
訴訟代理人  涂朝興律師
被  上訴人  南山人壽保險股份有限公司
法定代理人  丁○○
訴訟代理人  乙○○
上列當事人間給付保險金事件，上訴人對於中華民國94年9月29
日臺灣臺中地方法院93年度保險字第30號第一審判決提起上訴，
本院於中華民國95年3月8日言詞辯論終結，並為判決如下：
    主      文
上訴駁回。
第二審訴訟費用由上訴人負擔。
    事實及理由
一、本件上訴人起訴主張：上訴人之夫即被保險人王志升於中華
    民國（下同）85年6月27日與被上訴人南山人壽保險股份有
    限公司（下稱南山人壽公司）訂立「新20年限期繳費特別增
    值分紅終身壽險」及「南山個人人身意外傷害保險附約）（
    下稱意外傷害保險契約），保單號碼為（CＺ000000000），
    契約約定個人人身意外傷害保險金額新台幣（下同）1500萬
    元。被保險人王志升於91年9月19日在嘉義棕櫚湖高球賽賽
    後淋浴時，隔間友人聽聞撞擊跌倒聲後，因無回應，經球友
    會同球場人員開門查看，發現王志升已倒地，緊急送財團法
    人天主教聖馬爾定醫院（下稱聖馬爾定醫院）治療，診斷結
    果為「猝死、缺氧性腦病病變呈植物人狀態」，醫囑為：「
    病人於91年9月19日運動後於浴室發生意外，被發現無意識
    緊急送醫後，呈現無血壓、呼吸心跳、診斷為猝死，到院前
    死亡，經心肺復甦術後，有缺氧性腦病變，呈植物人狀態。
    」經轉送林口長庚醫院治療後，仍無法回復。於92年5月25
    日轉財團法人仁愛綜合醫院台中分院（下稱仁愛醫院），安
    養治療，應於92年8月11日死亡，死亡證明書載明原因雖為
    敗血症休克，然引起敗血症之原因實為缺氧性腦病變，而此
    缺氧性腦病變於第一時間緊急送聖馬爾定醫院時既已發生，
    顯見被保險人死亡之最直接且單獨原因為「於浴室發生意外
    導致之缺氧性腦病變」。上訴人為上開保險契約之受益人，
    曾於92年12月間遞件請求被上訴人南山人壽公司依約給付保
    險金，依規定被上訴人應於15日內給付，然被上訴人於92年
    12月25日回函拒絕，為此依保險契約及保險法第三十四條之
    規定提起本訴，求為(一)被上訴人應給付上訴人1500萬元及自
    中華民國92年12月25日起至清償日止，按週年利率百分之十
    計算之利息之判決。並上訴聲明求為判決：(一)原判決廢棄。
    (二)被上訴人應給付上訴人1500萬元及自92年12月25日起至清
    償日止，按週年利率百分之十計算之利息。(三)上訴人願供擔
    保請准宣告假執行。
二、被上訴人則以：按被保險人王志升與被上訴人所訂定之意外
    傷害保險契約第五條保險範圍約定「被保險人於本附約有效
    期間內，因遭遇外來突發的意外傷害事故，並以此意外傷害
    事故為直接且單獨原因致其身體蒙受傷害因而殘廢或身故時
    ，本公司依本附約之約定，給付保險金」，而「意外傷害事
    故」係指非因疾病所引起之外來突發事故，如因疾病所引起
    之事故，則不在承保範圍內。查仁愛醫院所出具被保險人王
    志升之死亡證明書項次(八)死亡種類記載為「病死或自然死」
    、項次(十一)死亡原因記載直接引起死亡之病或傷害為「甲、敗
    血症休克、先行原因乙（甲之原因）缺氧性腦病變、糖尿病
    、丙（乙之原因）高血壓、心臟病、慢性阻塞性肺病」，且
    仁愛醫院之診斷證明書記載「泌尿道感染合併敗血症、呼吸
    衰竭死亡」，由此足見王志升之死亡乃疾病所引起，非因遭
    遇外來突發之意外傷害事故所造成。且其缺氧性腦病變既由
    高血壓、心臟病、慢性阻塞性肺病所引起，並非意外傷害事
    故所引起，既無意外傷害事故為王志升身故之直接且單獨原
    因之情形可言，本件自不符意外傷害險約定給付保險金之要
    件，上訴人不得請求被上訴人給付意外傷害保險金。至於聖
    馬爾定醫院之診斷證明書、診斷欄乃記載「猝死、行心肺復
    甦術後、高血壓、缺氧性腦病變呈植物人狀態、糖尿病、陳
    舊性腦中風」等，雖醫囑記載「運動後於浴室中發生意外」
    ，惟並非記載意外原因係由外來突發的意外傷害事故所造成
    ，上訴人主張其為意外傷害事故之證明，並無根據。且該證
    明書診斷欄除記載上揭病症外，並無被保險人身體遭受外來
    突發意外傷害之（外傷）傷勢記載，可見被保險人最初就診
    時之缺氧性腦病變，並非突發外來之傷害所導致，而係被保
    險人本身疾病所引起，本件既非屬「意外傷害事故」，上訴
    人自不得請求理賠意外傷害致身故之保險金。再者，上開，
    意外傷害附約第六條身故保險金所給付係約定：「被保險人
    於本附約有效期間內遭遇第五條約定的意外傷害事故，並以
    此意外傷害事故為直接且單獨原因，自意外傷害事故發生之
    日起180日以內身故者，本公司按本附約保險金額給付身故
    保險金。」本件被保險人王志升於91年9月19日發生意外事
    故（但非意外傷害事故）之日起至92年8月11日身故之日止
    ，已超過上揭180日之約定，顯與保險契約約定被上訴人給
    付身故保險金之期限要件不符，被上訴人自無給付身故保險
    金之義務等語資為抗辯。並答辯聲明求為判決：(一)駁回上訴
    。(二)如受不利判決，被上訴人願供擔保，請准宣告假執行。
三、查上訴人主張被保險人王志升以伊為受益人於85年6月27日
    與被上訴人南山人壽公司訂定「南山個人人身意外傷害保險
    附約，約定個人人身意外傷害保險金額為1500萬元。被保險
    人王志升於91年9月19日，參加嘉義棕櫚湖高球賽賽後淋浴
    時發生事故，送往聖馬爾定醫院急救，診斷結果為「猝死、
    缺氧性腦病變呈植物人狀態」，經轉送林口長庚醫院治療後
    仍無法回復，於92年5月22日轉送仁愛醫院安養，於92年8月
    11日死亡，死亡原因為敗血性休克等情，為兩造所不爭執，
    並有保險契約、聖馬爾定醫院出具之診斷證明書、仁愛醫院
    出具之死亡證明書為證（見原審卷第第9頁至16頁），堪信
    上訴人此部分之主張為真實。
四、茲兩造爭執者厥為本件被保險人王志升有無發生如保險契約
    所約定之「意外傷害」事故而致身故？系爭附約第六條所約
    定之「意外發生日起至一百八十日內身故」內容是否為請求
    給付本件保險金之先決要件？本件上訴人主張被保險人王志
    升於91年9月19日在嘉義棕櫚湖高球賽後沐浴時，係因發生
    意外事故倒地，經友人發現緊急送醫急救，呈植物人狀態，
    經安養治療，於92年8月11日死亡，保險事故顯已發生等情
    為被上訴人所否認，且被上訴人抗辯被保險人係因疾病突發
    而導致死亡等語。經查：
  (一)原審經上訴人聲請調閱被保險人王志升在中國醫藥大學附設
    醫院，林聖馬爾定醫院、林口長庚醫院、仁愛醫院之病歷資
    料及電腦斷層掃描片、Ｘ光片，於94年1月14日以中院清民
    壬九十三保險三０字第4695號函請國立陽明大學醫學院鑑定
    被保險人王志升游泳後倒於沐浴間內之最大可能原因為何（
    見原審卷91頁至92頁），經國立陽明大學醫學院鑑定結果，
    認：「1.病患王志升於91年9月19日倒於球場時，依當天急
    救之嘉義聖馬爾定醫院之電腦斷層掃描判讀結果，當時並無
    腦出血之情形。2.據當時聖馬爾定醫院之急救病歷：病人到
    院時已無生命徵象，經急救後，才恢復心跳及血壓，但腦部
    已呈缺氧狀態。臨床上，造成倒地猝死之原因，除了腦出血
    等腦部疾病之外，最大可能為心臟疾病，如突發之心律不整
    、心肌缺氧所引起。3.據中國醫藥學院附設醫院之病歷記載
    ：病人於91年9月7日曾被送至該院急診，經檢查後，診斷為
    胃潰瘍併上消化道出血引起之休克，與其在球場倒地之原因
    ，並無直接關聯。當時除了予以輸血外，主要使用之藥物為
    氫離子幫浦阻斷劑，與其他藥物並無明顯之交互作用，並不
    具凝血功能，也無腦出血或栓塞之可能。」，有國立陽明大
    學醫學院94年3月10日陽醫字第94002號函所附之鑑定說明可
    接（見原卷第99頁至100頁）
  (二)上訴人雖質疑該鑑定報告之正確性，並具狀表示：「依王志
    升之心電圖報告及血液報告顯示，王志升並無急性心肌梗塞
    之病症。依心臟超音波顯示，王志升左心室沒有肥大及左心
    室壁沒有肥厚，仍保有左心室收縮功能，沒有心室壁的不正
    常跳動情形。此表示王志升沒有慢性心臟衰竭，因為慢性心
    臟衰竭者的左心室會肥大，心室壁會肥厚。又王志升血液中
    的鉀離子正常，鈉離子正常，也沒有心律不整之情形，當急
    救恢復心跳後，至轉送林口長庚醫院期間亦無心律不整之情
    形。足見依王志升之病歷所載，並沒有數據可以證明或判斷
    王志升猝死之前有心臟病發作之情形。因此最大可能之原因
    應該是外跌倒在先，胸部撞擊地面，中斷心跳，造成心跳驟
    然休止猝死（Cardiac arrest）。因此請原審再函陽明大學
    醫學院查明(一)依據王志升之全部病歷資料所示，王志升於猝
    死前有無急性心臟疾病之病症？若有，依據為何？(二)一般慢
    性阻塞性肺病惡化時之臨床症狀為何？(三)依據王志升猝死當
    日之病歷資料，王志升當日之血糖值是否會引起王志升猝死
    ？(四)引發王志升猝死之可能原因是否是意外跌倒在先，而後
    胸部撞擊地面，中斷心跳，造成心跳驟然休止猝死（Cardia
    c arrest）？王志升之猝死是否能排除此情形？」（見原審
    卷第114頁至118頁之民事準備書狀(二)）。被上訴人則具民事
    陳報狀，聲請函陽明大學醫學院說明：「(二)依王志升病歷所
    載之高血壓、糖尿病、腎功能不全等病史，是否可能產生心
    血管或其他病變而導致猝死？(二)依王志升之病歷記載，是否
    得以判定係因外來傷害而導致死亡？」（見原審卷第127頁
    至130頁）。原審乃檢送兩造提出之上揭準備書狀及陳報狀
    於94年6月2日以中院清民壬九十三保險三０字第46968號函
    請國立陽明大學醫學院提供意見（見原審卷第141頁）。經
    國立陽明大學函覆略以：「一、此病人為一『猝死』案例。
    病人於高爾夫球運動後，於浴室洗澡時被發現倒地失去知覺
    ，經送抵醫院急診處時，依病歷記載無心跳、呼吸、血壓等
    生命徵象，經急救後方才恢復心跳，此為典型之『猝死』發
    作案例。依心臟學教科書所述：造成突發性心跳停止的『猝
    死』原因有冠狀動脈疾病、心室肥厚、心肌疾病／心衰竭、
    心肌發炎或全身性發炎疾病侵犯心臟、心臟腫瘤、心臟瓣膜
    疾病、先天性心臟病、心律不整、急性肺栓塞、心包膜填塞
    、主動脈剝離、急性氣喘發作，藥物或毒物，及代謝障礙失
    常等等，其中大部分與心臟血管有關。由病歷記錄顯示，此
    病人心電圖無心肌梗塞變化，血中酵素值正常，不似心肌梗
    塞。心臟超音波顯示無心室肥厚現象。無慢性心衰竭證據，
    無心包膜填塞，心臟腫瘤，明顯心臟瓣膜病病，亦無心肌炎
    之證據。病人到院時血糖195mg/dI電解質正常，代謝障礙失
    常之可能性亦不高。故就此而言，具仍有下列可能必須排除
    ，如冠狀動脈疾病導致心肌缺氧，心律不整，急性肺栓塞，
    主動脈剝離，藥物或毒物及急性氣喘發作等。由於此病人有
    高血壓、糖尿病，陳舊性腦中風，慢性阻塞性肺病及頸動狹
    窄之病史，依文報告此類病人其合併有冠狀動脈狹窄或其
    他週邊動脈狹窄栓塞的機會高達70％以上。又病人有慢性阻
    塞性肺病病史，急性氣喘發作之可能無法完全排除。又病人
    於91年3月即91年9月猝死前六個月曾因腦中風復發入院並服
    用藥物治療。且病人到院時腎功能並不佳（Cr＝30）。是否
    服用門診藥物過量或其他不明藥物積蓄體內，亦無法排除。
二、由於此病人並未做病體解剖，其真正造成『猝死』的原因並
    無法確定。再者，如病人猝死之當時，並無目擊者，無法提
    供病人發病時之狀況以供鑑別診斷，以下僅能就病人之病史
    及到院後之病歷記錄加以臆斷。
  1.先就原告所主張之外力撞擊導致心跳停止而言，此點純屬猜
    測，既無人看到病人倒地當時之狀況，病歷上又無胸部外傷
    及內臟受損之記載，且若心臟真的受到外力撞擊，其心肌受
    刺激壓迫受損，血中心肌酵素勢必昇高，就如同心肌缺氧，
    心肌梗塞發作時相似，而此病人到院時，血中心肌酵素值並
    未昇高。在排除心肌梗塞的同時，既已同時排除心臟受外力
    撞擊損傷之可能。再者，心跳之產生乃由於心臟本身自主性
    的產生微量電流傳導所致。故欲造成心跳停止，除非心臟受
    到明顯大範圍的損傷或受到電繫方以致之，此病人之外觀身
    體理學等檢查及心臟超音波檢查結果亦完全不支持其心臟有
    外力導致受損或受到電繫之跡象。故基本上可以排除此病人
    心臟受到外力傷害受損導致猝死之可能。
  2.原告所述病人到院時心電圖無心律不整一事並非事實。就91
    年9月19日即病人於猝死發作後送到聖馬定醫院所記述到的
    心電圖顯示：其原先於I7:35到院時心跳停止，而後接受急
    救於17:41出現寬QRS波之心搏過速，又於17:48出現心房顫
    動合併快速心室反應，然後才逐漸回復竇性緩脈及竇性頻脈
    交替。事實上，依文獻報告80％以上的猝死（即突發性心跳
    停止）病人於心跳停止前均可能有嚴重且惡性之心律不整、
    導致血壓下降，心肌缺氧，腦部缺氧，終至意識喪失，心跳
    停止。根據心臟教科書所述，心律不整及心臟功能失常是造
    成突發性心跳停止及猝死的主要直接原因。因「心律不整」
    導致猝死之病人，100%在猝死發作前意識清楚；48％可以站
    立或走動；65％從症狀發作到心跳停止不超過1小時，98%是
    因為心臟本身的疾病如急性心臟缺血（並不一定會嚴重到心
    肌梗塞）等；而83％發作前合併有惡性心室顫動。至於因「
    心臟功能失常」而導致猝死之病人，95％在猝死發作前先昏
    迷，且86％是由於心臟以外之原因直接造成的，81％其症狀
    發作到心跳停止時間超過24小時以上。故由此病人運動後突
    發，發作前未呼救或來不及呼救，且猝死發作前一小時內意
    識清楚而言，「心律不整」導致猝死之可能性最大。且此病
    人於送到急診處後確實被記錄到心律不整之現象而此時病人
    仍在急救中，故就客觀證據而言，由心律不整導致猝死的機
    會最大。
  3.事實上，就教科書所述，病人心跳停止15分鐘以上，再救回
    來的會就很渺茫了。近來的文獻亦報告60％以上的男性及40
    ％以上的女性在猝死或心肌梗塞發作前可以完全沒有心臟方
    面的主訴及症狀。事實上此病人有高血壓、糖尿病又有再發
    性中風及頸動脈狹窄，正是猝死及心血管疾病的高危險群。
    故不能以病人之前無心臟疾病主訴或心臟超音波心臟功能正
    常排除突發性心律不整導致猝死之可能，事實上這正是心律
    不整導致猝死的典型表現。此外，由於臨床上資料不全，急
    性肺動脈栓塞，主動脈剝離，嚴重氣喘發作及藥物作用導致
    猝死之可能性亦無法完全排除。
三、此病人最終死因如有爭議理應由病理解剖確定。以上所述，
    純就學理，臨床資料及客觀事實推斷．．．」等文句，有國
    立陽明大學94年8月10日陽醫字第0940002823號函可憑（見
    原審卷第149頁至153頁）。是以本件雖因上訴人並未請求進
    行對被保險人王志升之病理解剖，致上開鑑定報告對真正造
    成王志升猝死的原因無法完全確定。惟該鑑定報告既已斟酌
    病人之病史及到院後之病歷記錄，並根據醫學學理，臨床資
    料及客觀事實來判斷，係有相當之根據，得為採證之基礎。
    茲該鑑定報告既已依客觀之事實證據判斷病患係由心律不整
    導致猝死的機會最大，並認「病患到院時血中心肌酵素，值
    並未昇高」「病人之外觀身體理學檢查及心臟超音波檢查結
    果亦完全不支持其心臟有外力導致受損或受到電擊之跡象。
    故基本上可以排除此病人心臟受到外力傷害受損導致猝死之
    可能」，則上訴人主張被保險人係因在浴室突遭意外撞擊而
    導致猝死乙節，尚嫌無據。
  (三)次查，上訴人於本院聲請傳訊證人丙○○，戊○○。證人丙
    ○○證稱：「（問：91年9月19日王志升在嘉義棕櫚湖高爾
    夫球場打球後倒地送醫急救死亡，整個過程你知悉嗎？）答
    ：我們是球隊，我和王志升是同一組人，我們打到三點半左
    右，打完後旁邊有游泳池我們去戲水，玩了半個小時，四點
    多，我邀王志升去洗澡，他說好；約二、三分鐘後他跟著我
    們去更衣室，我先去洗，我洗到一半，我聽到一聲巨響，我
    以為桌子倒下來，我圍著圍巾出來看，看到王志升倒在更衣
    室，四腳朝天．．．」「（問：他為何倒下你是否知道）答
    ：我不知道，我沒有看到，我聽到聲音才出來，他已經倒在
    地上」「（問：更衣室現場有沒有桌子或其他會絆倒的障礙
    物？）答：沒有，只有一整排行李箱」「（問：地皮為光面
    ？或比較止滑地板？）答：光面的，但不會很滑」等語（見
    本院卷第106頁至108頁準備程序筆錄）。證人戊○○證述：
    「我認識王志升，我們是同一個球隊，同一組的人，我和王
    志升、丙○○同組，當天下午四點多我們去打完球，我們和
    王志升等人跑去游泳，游泳後我們到更衣室要去更衣洗澡，
    我比較早進入更衣室，我前面丙○○先進去洗，我進入沖澡
    間衣服脫下要洗時候，聽到很大一聲巨響，我以為桌子倒了
    ，聽到證人丙○○說王志升倒下去了。我趕快穿好衣服跑出
    去看，看到王志升躺在地上．．．」「（問：當時他何以倒
    下你知悉否？）答：我沒有看到所以不知道」等情（見本院
    卷第109至110頁準備程序筆錄）。足見當王志升倒在地上那
    一刻之情形證人丙○○、戊○○並未親眼目睹，證人丙○○
    、戊○○於王志升倒地後雖曾到現場，惟依渠二人之證詞，
    並未看到場場有任何跡象顯示王志升係因外力或其他外來之
    事故導致跌倒受傷死亡，是以渠兩人之證詞亦難為上訴人有
    利之證據。尤其證人賴東賢證稱王志升「倒在更衣室四腳朝
    天」，戊○○證稱王志升「躺在地上」可見王志升倒地時，
    係背部朝下由背部著地而非胸部著地，如有撞擊應係背部而
    非心臟所在之胸部受撞擊。此與上開陽明大學醫學院鑑定報
    告結論：「此病人之外觀身體理學檢查及心臟超音波檢查結
    果，亦完全不支持其心臟有外力導致受損或受到電擊之跡象
    。故基本上可以排除此病人心臟受到外力傷害受損導致猝死
    之可能」相合。此外渠兩人均一致證述王志升倒地之時間
    約為下午四點多，而依上開鑑定報告引述聖馬爾定醫院所記
    述到院心電圖顯示王志升於下午五時三十五分心跳停止。依
    此計算，王志升自症狀發作迄心跳停止其時間約僅一個小時
    左右，此與上開鑑定報告所述：「因心律不整猝死之病人，
    65 ％從症狀發作到心跳停止不超過一個小時．．．故由此
    病人運動後突發，發作前未呼救或來不及呼救，且猝死發作
    前一小時內意識清楚而言「心律不整」導致猝死之可能性最
    大」之結論亦屬相符。
  (四)上訴人雖又主張：按保險法第一百三十一條規定，傷害保險
    人於被保險人遭受意外傷害事故及其所致殘廢或死亡時，負
    給付保險金額之責。前項意外傷害，指非由疾病引發之外來
    突發事故所致者。所謂非由疾病引發之外來突發事故，若傷
    害之事故為死亡之主要有效原因，雖被保險人若不先有疾，
    即不致因傷致死，亦不能謂非事故之直接結果云云，並提出
    被保險人獲勝訴之台中地方法院89年度保險字第44號、台北
    地方法院91年度保險字第145號、高雄地方法院87年度保險
    字第71號、高雄高分院88年度保險上字第14號、新竹地方法
    院91年度訴字第953號民事判決為證（見本院卷第28頁至53
    頁，第91頁至101頁）。惟查上開案例造成被保險人死亡之
    原因業經認定或為騎機車欲閃避闖紅燈車輛，致機車失控摔
    落地面；或為登玉山，不小心跌倒；或為因外出午餐遭不明
    機車撞擊；或為執行大樓管理員職務時，因所坐椅背突然斷
    裂而跌倒等情，與本件上訴人無法證明被保險人係因外來突
    發之意外傷害事故導致死亡之情形並不相同，自難比附援引
    ，是以上開判決亦難執為上訴人有利之證據。
  (五)上訴人雖聲請本院函國立陽明大學醫學院查明：「一就學理
    上而言，在整個人身直挺挺倒地摔撞地面之瞬間位移過程，
    其衝力（P=mv質量×速度）在人體上是否會因驚嚇疼痛或反
    射反應而激起體內腎上腺素劇增？以王志升之身高體重（
    165m、80kg）為據，在同樣之狀況下，是否會有腎上腺素劇
    增之情形？二腎上腺素急劇升高是否會影響心臟電氣之改變
    ？並進而促使心臟博動過速？三人體此等經外力撞擊或以相
    對之力道撞擊物體，是否會引起心臟電氣之改變？並進而促
    使心臟博動過速？又人體經此撞擊是否可能造成呼吸道暫時
    變形，從而導致呼吸道阻塞或不順暢之現象？四心臟博動過
    速，或呼吸道阻塞或不順暢，是否會出現心律不整現象？五
    一旦因心律不整，而缺氧昏厥甚至猝死時，如未能即時有效
    急救，是否可能演變或大腦永久性的傷害（如植物人狀態）
    ？」並說明聲請函查之原因為：「一按本件猝死原因之判斷
    ，其實分為二部分，一則，死者王志升因何倒地（倒地之原
    因），一則，倒地與猝死間之關連。前者，依被上訴人之說
    法係死者內生之心律不整疾病所致，惟死者生前並無心律不
    整之病史，原鑑定報告所據，亦係急救過程而非猝死前之資
    料，能否以之判斷之基礎，事涉諸多前提條件，不能無疑。
    二至於後者，死者猝死前既無心律不整疾病之內因，而其時
    除其人身之重力撞擊外，別無其他情形，依經驗判斷倒地與
    猝死間之關聯已可建立」云云。惟查上訴人請求函查之目的
    無非係要證明被保險人身體倒地摔到地面是否可能引起心律
    不整，及被保險人生前應並無心律不整之病史，故其死因應
    非心律不整倒地猝死，而係身體受重力撞擊引起之心律不整
    而猝死。惟查本件上開陽明大學醫學院之函已明確排除本件
    被保險人之心臟有外力導致受損而猝死之可能，並說明「此
    病人有高血壓、糖尿病又有再發性中風及頸動腦狹窄，正是
    猝死及心血管疾病的高危險群，不能以病人之前無心臟疾病
    主訴或心臟超音波心臟功能正常排除突發性心律不整致猝死
    之可能，事實上這正是心律不整導致猝死的典型表現」且本
    件上訴人亦不能舉證證明被保險人係因外來突發之意外事故
    致倒地受傷引發心律不整死亡又已如上述，故本件上訴人再
    聲請向國立陽明大學醫學院函查上開事項，並無必要。
五、綜上所述，上訴人主張被保險人係因「意外傷害事故」導致
    死亡之事實，並無法舉證證明，則其依本件意外傷害附約之
    法律關係，及保險法第三十四條之規定請求被上訴人給付保
    險金1500萬元及自92年12月25日起至清償日止，按週年利率
    百分之十計算之遲延利息，即難謂正當。上訴人雖又主張本
    件縱令不得請領死亡給付之保險金。依系爭保險契約附約第
    七條「被保險人自意外事故發生之日起一百八十日內致成附
    表所列二十八項殘廢程序之一者，本公司（即被上訴人）給
    付殘廢保險金，其金額按該表所列之給付比例乘以本附約保
    險金額計算」之約定，被保險人王志升於91年9月19日發生
    意外事故，於意外發生後即呈現植物人狀態經比對附約之附
    表，此應屬殘廢等級第一級之第五、六、七項，故被上訴人
    應按百分之十之給付比例（即1500萬元）給付保險金云云，
    並提出聖馬爾定診所證明書、勞工保險殘廢診斷書為證（見
    原審卷第15頁、第56頁）。查系爭保險契約附約第七條第一
    項係約定：「被保險人於本附約有效期間內遭遇第五條約定
    的意外事故，並以此意外傷害事故為直接單獨原因，自意外
    傷害事故發生之日起一百八十日以內致成附表所列二十八項
    殘廢程度之一者，公司給付殘廢保險金，其金額按該表所列
    之之給付比例乘以本附約保險金額計算。」（見原審卷第10
    頁）。而傷害保險附約第五條則約定「被保險人於本附約有
    效期間內，因遭遇外來突發的意外傷害事故，並以此意外傷
    害事故為直接且單獨原因，致其身體蒙受傷害因而殘廢或身
    故時本公司依本附約的約定，給付保險金」（見原審卷第9
    頁）。是以本件上訴人申請系爭保險附約之殘廢給付1500萬
    元，與申請死亡給付一樣都須具備「遭遇外來突發的意外傷
    害事故，並以此意外傷害事故為直接且單獨原因，致其身體
    蒙受傷害因而殘廢」。而本件引起被保險人殘廢（或死亡）
    之原因非外來突發之傷害事故所致，而係心律不整所引起，
    已如上述，準此，基於同樣之理由上訴人亦不得請領殘廢之
    保險金給付1500萬元。從而本件上訴人請求死亡（或殘廢）
    之保險給付1500萬元本息均無理由，應予駁回，其假執行之
    聲請亦失所附麗，應併予駁回。原審駁回上訴人之請求及假
    執行之聲請，經核均無違誤，上訴意旨指摘原判決不當，求
    予廢棄改判，准如上訴聲明所示，並無理由，應予駁回。
六、又本件上訴人之請求既無理由，被上訴人抗辯系爭保險附約
    約定「意外發生日起至一百八十日內身故」為請求保險金之
    要件乙節，兩造就此所為攻擊防禦方法，與判決之結果已不
    生影響，受不一一詳為審酌，併此敘明。
七、據上論結，本件上訴為無理由，依民事訴第四百四十九條第
    一項，第七十八條，判決如主文。
中    華    民    國    95    年    3     月    22    日
                    民事第七庭審判長法  官  袁再興
                                    法  官  吳惠郁
                                    法  官  盧江陽
以上正本係照原本作成。
如對本判決上訴，須於收受判決送達後20日內向本院提出上訴書
狀，其未表明上訴理由者，應於提出上訴後20日內向本院提出上
訴理由書（須按他造人數附具繕本）。
上訴時應提出委任律師為訴訟代理人之委任狀。具有民事訴訟法
第466條之1第1項但書或第2項之情形為訴訟代理人者，另應附具
律師及格證書及釋明委任人與受任人有該條項所定關係之釋明文
書影本。
                                    書記官  陳文琴
中    華    民    國    95    年    3     月    28    日
                                                      Ｂ


司法院資訊處製作；財團法人民間司法改革基金會備份。
